臺灣高等法院臺中分院刑事判決　　　　　　　　　九十一年度上訴字第一八三號
　　上　訴　人
　　即　被　告　丙○○
　　指定辯護人　本院公設辯護人乙○○
右上訴人因強盜案件，不服臺灣苗栗地方法院九十一年度訴字第一九七號中華民國九
十一年八月二十日第一審判決（起訴案號：臺灣苗栗地方法院檢察署九十一年度偵字
第四二九號），提起上訴，本院判決如左：
    主      文
原判決撤銷。
丙○○毀壞安全設備竊盜，因防護贓物、脫免逮捕，當場施以脅迫，累犯，處有期徒
刑伍年陸月。
    事      實
一、丙○○於民國（下同）八十五年一月十七日曾因違反麻醉藥品管理條例罪，經臺
    灣新竹地方法院判處有期徒刑六月；八十五年六月十六日又因違反麻醉藥品管理
    條例罪，經臺灣新竹地方法院判處有期徒刑四月；八十六年十月十六日又因違反
    森林法，經臺灣高等法院判處有期徒刑十月，併科罰金新台幣（下同）十八萬五
    千八百五十四元，嗣三罪合併定應執行刑有期徒刑一年四月，併科罰金十八萬五
    千八百五十四元。八十六年八月九日因竊盜罪，經臺灣新竹地方法院判處有期徒
    刑二年六月；八十六年九月十一日因違反麻醉藥品管理條例罪，經臺灣高等法院
    判處有期徒刑八月，嗣定應執行刑為有期徒刑二年十月。上開兩案接續執行，八
    十八年三月三十日假釋出監，九十年一月二十七日縮短刑期執行完畢，仍不知悔
    改。復意圖為自己不法之所有，於九十年七月廿五日十七時許，駕駛車號Ｗ四－
    八三一一號自小貨車，至苗栗縣卓蘭鎮西坪里苗五二線八公里處產業道路旁，持
    不詳工具毀壞甲○○所有附著於工寮鐵捲門之鎖頭（工具未扣案，毀損部分未據
    告訴），破壞屬安全設備之鐵捲門後，竊取甲○○所有置於該處之肥料五包、肥
    料精二包、農藥二桶、長鐮刀、剪定鋸子、噴槍各一支，放置在其上開自小貨車
    上。嗣當場經甲○○發現，甲○○乃向前質問，丙○○除辯稱工寮是其朋友所有
    外，同時自地上拾起甲○○所有長約四尺之鐵扳手，用以脅迫甲○○，以防護贓
    物、並避免遭逮捕，甲○○因害怕遭丙○○持鐵扳手攻擊，乃佯稱自己走錯路，
    旋即轉身離開，丙○○亦手持鐵扳手尾隨在後，嗣丙○○誤認甲○○即將離去，
    即將鐵板手丟置於自小貨車上，甲○○見狀隨即撿起，並表示工寮是自己所有，
    丙○○除表示願以一千元賠償破壞門鎖之費用外，並先將置於自小貨車上之肥料
    五包、農藥兩桶搬至地面，且請求甲○○原諒，不要報警，而走向甲○○，甲○
    ○立即駕車離開，將車堵在岔路口（該處僅有該條道路），防止丙○○駕車逃逸
    ，並報警。丙○○駕車離開工寮後，因見甲○○將車堵在路口，乃將自小貨車藏
    於附近路旁之樹林，並棄車逃走。甲○○報警後，未幾員警范德欽、李致能隨即
    趕到，並開始搜尋，嗣在樹林中發現上開貨車。後因天黑下雨，員警乃先行離去
    而未拖動該自小貨車。詎丙○○竟於次日上午，趕往前開樹林，啟動該自小貨車
    ，途經苗五十二線彎路，因輪胎爆胎，無法前行，遂又棄車離去。隨即為警發現
    該自小貨車，並將車拖回分駐所，於該自小貨車內扣得甲○○所有之肥料精二包
    及長鐮刀、剪定鋸子、噴槍各一支等物。
二、案經甲○○訴由苗栗縣警察局大湖分局移請臺灣苗栗地方法院檢察署檢察官偵查
    起訴。
    理      由
一、訊據上訴人即被告丙○○（以下簡稱被告）固坦承於上開時、地竊取告訴人甲○
    ○所有之肥料、農藥等物，惟矢口否認有持鐵扳手脅迫告訴人之犯行，辯稱：伊
    並無破壞告訴人工寮之門鎖，而伊雖將肥料及農藥搬上自小貨車，但並未持拿鐵
    板手嚇阻告訴人，況當時伊知道犯錯後，亦曾當場跟告訴人道歉，並表示願賠償
    一千元云云。惟查：
(一)被告確有前開犯行，業據告訴人於警詢時指稱：「我於（九十年七月）二十五日
    十七時許，開車到自己之工寮載運箱子，到達現場發現大門大鎖已破壞，大門是
    開的，大門前有部自小貨車，車號是Ｗ四－八三一一號，我進大門看到丙○○正
    在行竊我工寮的物品，我就向前問他，你在做什麼，丙○○則說這工寮是他朋友
    的，丙○○就從地上拿支長約四尺的鐵扳手，我看到丙○○手上拿支鐵扳手，心
    裡很害怕，就騙他，說我走錯路，丙○○聽我說走錯路後，就將鐵扳手放下，我
    就迅速將鐵扳手拿下，並對丙○○說工寮是我的，丙○○就說賠我一千元修理被
    他破壞之大鎖，並原諒他．．．」（偵查卷第五頁反面、第六頁正面），於偵查
    中亦為相同之指述（偵查卷第四二頁反面），而於原審經指定辯護人詢問時亦稱
    ：「（他（指被告）拿鐵扳手之後，你跟他說走錯了，後來如何？）後來我就走
    了，他就把鐵扳手拿著跟著我走出來」、「（問：從他拿鐵扳手跟著你出來，中
    間隔多久？）中間是一連慣性，他拿鐵扳手是尾隨著我，後來我看到他把鐵扳手
    放在他的車尾廂上，我就把鐵扳手拿在手上，跟被告說這個工寮是我的」（原審
    卷第一０四頁）。觀之告訴人前後指訴一致，且與被告素無仇隙，衡情應無故為
    攀陷之理，是告訴人之指訴，應堪採信。
(二)參以被告於原審及本院調查時均自承：曾向告訴人表示願賠償一千元等語（原審
    卷第五五頁，本院卷第四七頁）觀之，顯見被告確有破壞附著於鐵捲門上之大鎖
    無誤。否則被告既係當場遭告訴人逮獲，理應物歸原主，並誠心懇求告訴人原諒
    ，豈可能無緣無故答應賠償告訴人一千元？況衡諸一千元之價額核與修復鐵捲門
    鎖頭之費用相近，益徵被告確有破壞鎖頭之犯行無疑。此外，並有贓物認領保管
    收據在卷及鐵扳手一支扣案可證，本件事證已臻明確，被告之犯行應堪認定。
(三)告訴人於警詢時雖指稱：被告尚有竊取肥料四大包、馬達一個及農藥二十瓶，且
    被告當時確有持鐵扳手靠近伊，並有舉起來要打伊之動作云云（偵查卷第八頁反
    面）。然查，被告矢口否認有竊取此部分之物品，且警員自苗五十二線道路將被
    告之上開自小貨車拖回警局時，被告之車上除有告訴人所有之長鐮刀一支、剪定
    鋸子一支、農藥噴槍一支、高級肥料精二包外，並無告訴人所指稱之肥料四大包
    、馬達一個及農藥二十瓶，是尚難認被告亦有竊取此部分之物品。又告訴人於本
    院調查時已明確指稱：被告當時確有拿起鐵扳手，但並無恐嚇或作勢要打伊之動
    作等語在卷（本院卷第七０頁），有關被告此部分之行為，自應以告訴人於本院
    調查時所為之供述為據。而被告究係以何工具破壞鎖頭，因未扣案，依罪疑有利
    於被告之法理，尚難認該工具足以對人之生命、身體構成威脅，而為兇器之一種
    ，併此敘明。
二、按刑法所稱之「脅迫」即威脅逼迫之意，亦即以無形之言詞或舉動，脅迫他人，
    而足以使人心生畏怖之謂。查，被告於竊取財物得手後，見告訴人走進工寮，其
    隨即拾起地上之鐵扳手，見告訴人轉身離去，其亦尾隨在後，嗣誤認告訴人即將
    離去，隨即將該鐵扳手置於車上等情觀之，足徵被告持鐵扳手之用意，應係為威
    嚇告訴人，阻止告訴人逮捕，以遂其竊盜之犯行，否則豈有見告訴人離去，即丟
    置該鐵扳手之理，而該鐵扳手長約四尺，材質堅硬，尾端並呈扁平尖銳狀，有相
    片在卷可稽（偵查卷第十八頁）並經本院提示供被告辨認無誤，若以此攻擊他人
    ，顯足以對人之生命、身體構成威脅，此觀告訴人指稱：見被告持鐵扳手心中害
    怕，就騙被告說走錯路等語，亦可得明證。是被告雖未持鐵扳手作勢欲打告訴人
    ，惟被告持鐵扳手並尾隨告訴人之舉動，已足以使告訴人心生畏怖，而受脅迫致
    不敢對其追捕並取回贓物。是被告毀壞安全設備竊盜，為防護贓物、脫免逮捕，
    而當場施以脅迫，核其所為係犯修正前刑法第三百二十九條、第三百三十條第一
    項之準強盜罪（被告行為後刑法第三百三十條第一項於九十一年一月三十日修正
    公布，同年二月一日生效，其法定刑自「五年以上十二年以下有期徒刑」修正為
    「七年以上有期徒刑」，被告行為後法律已有變更，比較新舊法之規定，以舊法
    對被告有利，依刑法第二條第一項後段之規定自應適用舊法處斷）。被告於八十
    五年一月十七日曾因違反麻醉藥品管理條例罪，經臺灣新竹地方法院判處有期徒
    刑六月；八十五年六月十六日又因違反麻醉藥品管理條例罪，經臺灣新竹地方法
    院判處有期徒刑四月；八十六年十月十六日又因違反森林法，經臺灣高等法院判
    處有期徒刑十月，併科罰金十八萬五千八百五十四元，嗣三罪合併定應執行刑有
    期徒刑一年四月，併科罰金十八萬五千八百五十四元。八十六年八月九日因竊盜
    罪，經臺灣新竹地方法院判處有期徒刑二年六月；八十六年九月十一日因違反麻
    醉藥品管理條例罪，經臺灣高等法院判處有期徒刑八月，嗣定應執行刑為有期徒
    刑二年十月。上開兩案接續執行，八十八年三月三十日假釋出監，九十年一月二
    十七日縮短刑期執行完畢，有台灣高等法院檢察署刑案紀錄簡覆表在卷可稽，被
    告於有期徒刑執行完畢後，五年以內再犯有期徒刑以上之罪，為累犯，應依法加
    重其刑。原審以被告罪證明確，予以論罪科刑，固非無見，惟查：(一)被告持鐵扳
    手之用意應係為防護贓物、脫免逮捕，原判決僅認定係為脫免逮捕；(二)被告持以
    破壞鐵捲門鎖頭之不詳工具，尚難認定係屬兇器（詳如前述），原判決於事實欄
    中竟記載被告係持客觀上認係兇器之工具破壞鎖頭；(三)有關累犯之部分，原判決
    僅簡略記載「丙○○曾因竊盜等罪，經臺灣高等法院判定應執行刑為有期徒刑二
    年六月確定，而於八十九年七月五日縮短刑期執行完畢」，以上均有未洽。被告
    上訴意旨否認有持鐵扳手脅迫告訴人，雖無理由，但原判決既有上述可議之處，
    即屬無可維持，自應由本院將原判決撤銷改判。爰審酌被告之品行、犯罪之動機
    、目的、手段、於為告訴人當場發現後，又持鐵扳手脅迫，惡性非輕，及犯罪後
    猶飾詞卸責等一切情狀，量處如主文所示之刑。
三、扣案之鐵扳手一支因非被告所有之物，故不予宣告沒收，另不明工具因未扣案，
    為免執行困難，亦無庸併予宣告沒收，附此敘明。
據上論結，應依刑事訴訟法第三百六十九條第一項前段、第三百六十四條、第二百九
十九條第一項前段，刑法第二條第一項後段、修正前刑法第三百二十九條、第三百三
十條第一項、刑法第四十七條，判決如主文。
本案經檢察官丁○○到庭執行職務。
中      華      民      國      九十一  年      十二    月      十九    日
                                臺灣高等法院臺中分院刑事第十庭
                                      審判長法  官　林　照　明
                                            法　官　王      銘
                                            法　官　蔡　名　曜
右正本證明與原本無異。
如不服本判決應於收受送達後十日內向本院提出上訴書狀，其未敘述上訴之理由者並
得於提起上訴後十日內向本院補提理由書（均須按他造當事人之人數附繕本）。
                                書記官　許  哲  禎
中      華      民      國      九十一  年      十二    月      二十三  日
附錄論罪科刑法條
修正前刑法第三百三十條第一項
犯強罪而有第三百二十一條第一項各款情形之一者，處五年以上十二年以下有期徒
刑。
                                                                        Ａ
